【裁判字號】    94,訴,566
【裁判日期】    950720
【裁判案由】    拆屋還地
【裁判全文】
臺灣彰化地方法院民事判決               94年度訴字第566號
    原      告  己○○
    訴訟代理人  林世祿律師
    複  代理人  甲○○
    被      告  庚○○
                        6號
    訴訟代理人  子○○
    被      告  癸○○
                        152.
                辛○○
                        之2
                壬○○
                        64巷.
                丙○○
                        6樓之.
                丁○○
                戊○○
                乙○○
上列當事人間請求拆屋還地事件，本院於民國95年6 月29日言詞
辯論終結，判決如下：
    主  文
被告應將坐落彰化縣溪湖鎮○○段七八八之八地號土地上如附圖
所示編號Ｃ部分面積五十五點三一平方公尺之磚造平房拆除，並
將該部分土地返還原告。
訴訟費用由被告連帶負擔。
本判決於原告以新臺幣壹拾貳萬壹仟陸佰捌拾貳元為被告供擔保
後，得假執行。
    事實及理由
一、被告經合法通知，未於最後言詞辯論期日到場，核無民事訴
    訟法第386 條各款所列情形，爰依原告聲請，由其一造辯論
    而為判決。
二、按訴狀送達後，原告不得將原訴變更或追加他訴，但請求之
    基礎事實同一者，或該訴訟標的對於數人必須合一確定時，
    追加其原非當事人之人為當事人者，不在此限，民事訴訟法
    第255 條第1 項第2 、5 款定有明文。查本件原告於訴狀送
    達後，雖另追加被告乙○○、丙○○、丁○○、戊○○，惟
    因原告請求之基礎事實係屬同一，且本件訴訟標的對於被告
    必須合一確定（被告為系爭房屋之公同共有人），故原告所
    為訴之追加，核與前開法條規定相符，其追加應予准許，合
    先敘明。
三、原告主張：坐落彰化縣溪湖鎮○○段788 之8 地號土地（下
    稱系爭土地）係原告所有（經由拍賣取得），惟被告竟以其
    共同繼承而已不堪使用如彰化縣溪湖地政事務所民國93 年3
    月17日土地複丈成果圖（下稱附圖）所示編號C 部分、面積
    55.31 平方公尺之未辦理保存登記磚造平房（占用系爭土地
    、編號Ｃ部分之房屋下稱系爭房屋；其整棟建物門牌號碼為
    彰化縣溪湖鎮○○路30號）無權占用系爭土地如附圖所示編
    號Ｃ部分、面積55.31 平方公尺之土地，嗣經原告催告仍拒
    不拆除系爭房屋返還土地。爰依民法第184 條、第767 條、
    第179 條、第348 條之法律關係，請求鈞院擇一判決等語。
    又系爭土地係分割自同段788 地號土地，且系爭房屋於鈞院
    84年度訴字第68 6號民事判決分割前即已存在，為被告之被
    繼承人楊昌遜所有，此即上開地政事務所84年11月23日土地
    複丈成果圖所示編號9 楊昌遜所有之磚造平房，故本件並非
    土地與建物同屬一人所有，無最高法院48年臺上字第1457號
    判例之適用。況系爭房屋目前已不堪使用，且整棟建物並非
    全部坐落在系爭土地上（坐落在系爭土地上之面積僅55.31
    平方公尺），並無法保留等語。並聲明：(一)被告應將系爭房
    屋拆除，並將該部分土地返還原告；(二)原告願供擔保請准宣
    告假執行。
四、被告庚○○以：系爭房屋沒有辦保存登記，不清楚房子是誰
    蓋的，應是祖先的房子，屋齡有4 、50年，目前無人居住於
    內，繼承人間均未拋棄繼承。以前有繳納房屋稅，91年度後
    就沒有開徵了，原告拆除系爭房屋要理賠等語置辯。並聲明
    ：原告之訴及假執行之聲請均駁回。
五、被告癸○○、辛○○、壬○○、丙○○、丁○○、戊○○、
    乙○○未於言詞辯論期日到場，亦未提出書狀作何聲明或陳
    述。
六、原告主張其於92年間經由法院拍賣取得系爭土地所有權，且
    系爭土地如附圖所示編號Ｃ部分、面積55.31 平方公尺之土
    地確遭屋頂破損、門窗損壞致已不堪使用之老舊系爭房屋所
    占用，及系爭土地係分割自同段788 地號土地，且系爭房屋
    於本院84年度訴字第686 號分割共有物事件判決分割前即已
    存在，其係被告之被繼承人楊昌遜所有，此即上開地政事務
    所84年11月23日土地複丈成果圖所示編號9 部分之磚造平房
    （整棟建物面積121 平方公尺）等情，業據其提出土地登記
    謄本、地籍圖謄本、土地異動索引資料、84年11月23日土地
    複丈成果圖、93年3 月17日土地複丈成果圖（即本件附圖）
    各一份、現場照片二幀為證，並經本院囑託上開地政事務所
    派員會同履勘現場無誤，製有勘驗筆錄在卷足憑，復據本院
    調閱本院91年度執字第9445號民事執行、84年度訴字第686
    號民事卷宗屬實及向上開地政事務所函詢明確，亦有上開地
    政事務所95年5 月3 日溪地二字第950001966 號函附卷為憑
    ，而被告庚○○對上情並不爭執，另被告癸○○、辛○○、
    壬○○、丙○○、丁○○、戊○○、乙○○則未於言詞辯論
    期日到場，亦未提出書狀作何聲明或陳述，故原告此部分之
    主張堪信為真實。又楊昌遜係於88年10月9 日死亡，被告庚○○、癸○○、辛○○、壬○○及訴外人楊勝利（以上均為
    楊昌遜之子）、楊蔡  （楊昌遜之配偶）為其繼承人，均未
    拋棄繼承，嗣楊蔡  、楊勝利先後於91年1 月18日、92年1
    月12日死亡，被告丙○○、丁○○、戊○○、乙○○為楊勝
    利之繼承人，亦均未拋棄繼承等情（其中丁○○、戊○○、
    乙○○雖曾向本院聲報拋棄繼承，惟因已逾拋棄繼承之期限
    ，而經本院以92年度繼字第721 號裁定駁回確定），業據原
    告提出相關之繼承系統表、戶籍謄本在卷為憑，並經本院依
    職權查詢（有查詢表可憑）及調閱本院92年度繼字第721 號
    卷宗無誤，且被告庚○○亦自承：各繼承人間均無拋棄繼承
    等語，則系爭房屋雖屬未辦理保存登記之建物，然其既係楊
    昌遜所有，於楊昌遜、楊蔡  、楊勝利先後死亡暨無人拋棄
    繼承之情形下，系爭房屋所有權自應由被告共同繼承，且在
    未辦理遺產分割前，仍屬被告公同共有甚明。被告庚○○雖
    辯稱：原告拆除系爭房屋要理賠云云，然此為原告所否認。
    查系爭土地係原告所有，已如前述，則被告就系爭房屋有何
    繼續占用系爭土地之正當權源，自應負提出主張及舉證之責
    任，惟被告迄今並未提出有何正當占有系爭土地之權源主張
    ，其所辯應理賠云云要屬無據。
七、按所有人對於無權占有或侵奪其所有物者，得請求返還之，
    對於妨害其所有權者，得請求除去之，民法第767 條前段、
    中段定有明文。查系爭土地係原告所有，而被告公同共有之
    系爭房屋目前仍無權占用系爭土地如附圖所示編號Ｃ部分之
    面積，已如前述，則原告依據上開規定，請求被告拆除系爭
    房屋，並返還該部分土地，為有理由，應予准許。
八、原告陳明願供擔保請准宣告假執行，本院核無不合，爰酌定
    相當擔保金額准許之。
九、本件事證已臻明確，兩造（原告及被告庚○○）其餘攻擊或
    防禦方法，經核與本件判決結果並無影響，毋庸一一論述，
    併予敘明。
十、訴訟費用負擔之依據：民事訴訟法第85條第2項。
中    華    民    國    95    年    7     月    20    日
                  民事第二庭    法  官  陳連發
以上正本係照原本作成。
如對判決上訴，應於判決送達後20日內向本院提出上訴狀。
中    華    民    國    95    年    7     月    20    日
                                書記官  彭月美


司法院資訊處製作；財團法人民間司法改革基金會備份。
